【裁判字號】    89,上易,1011
【裁判日期】    890531
【裁判案由】    傷害
【裁判全文】
臺灣高等法院臺中分院刑事判決                  八十九年度上易字第一○一一號
    上  訴  人
    即  被  告  丙○○
右上訴人，因被告傷害案件，不服臺灣苗栗地方法院八十八年度易更字第三號，中華
民國八十九年一月二十七日第一審判決（起訴案號：臺灣苗栗地方法院檢察署八十七
年度偵續字第一四號），提起上訴，本院判決如左：
    主  文
原判決撤銷。
丙○○傷害人之身體，處拘役肆拾伍日，如易科罰金，以參佰元折算壹日。
    事  實
一、丙○○與丁○○二人係夫妻，丁○○與林張滿妹（嗣八十八年十二月間改名為乙
    ○○）均同為苗栗縣苗栗市南苗市場之小販，丙○○與丁○○因見林張滿妹所架
    設之鐵架阻礙其營業，於民國（下同）八十六年十二月二日（起訴書誤為十二月
    二十二日）上午十時至十二時十分之間，預定會同苗栗市公所人員前往拆除，惟
    於當天上午會同拆除之人員及警員離開現場後，丙○○於當日中午十二時二十分
    許，因見林張滿妹仍持相機在拍照，遂與其又發生爭執，丙○○乃基於傷害之故
    意，持拆除鐵架之鐵條一支，朝林張滿妹臉部戳打，致林張滿妹因而受左臉裂傷
    併瘀青之傷害。
二、案經林張滿妹訴請臺灣苗栗地方法院檢察署檢察官偵查起訴。
    理  由
一、訊據上訴人即被告（下稱被告）丙○○，固坦承有於上開時地，會同苗栗市公所
    人員拆除鐵架之情事，惟矢口否認有上開傷害犯行，並辯稱伊並未用拆除鐵架之
    鐵條打告訴人的臉部，告訴人究竟如何受傷，伊並不知情，告訴人之目的是要伊
    無法做生意，伊根本未動手云云。惟查：
  (一)右揭傷害犯罪事實，迭據告訴人林張滿妹於偵查中、原審及本院調查時指訴綦詳
    ，並有診斷書一紙在卷可稽，該診斷書之檢驗日期雖係同年十二月三日，但依所
    載之傷勢「左臉裂傷併淤青」，佐以被害人隨即於同年十二月五日提出告訴，並
    於偵查中堅稱「丁○○未打伊，只有丙○○打伊」等語，可見被害人指稱被告確
    有打傷伊云云，合乎事實，堪予採信。
  (二)被告於本院調查時，雖聲請傳喚證人戊○○、丁○○二人，惟依該二人於本院八
    十九年五月十一日調查時供稱「當天是要拆除林張滿妹之攤位，拆除時被告並未
    打被害人」、「被告有與被害人發生爭執，但沒有打架」云云，核與告訴人指稱
  被告係於拆除人員離開後始打伊之內容，其時間已有不符，是該戊○○之證詞不
    足為被告有利之認定。又丁○○係被告之妻子，其上開證詞並無佐證可憑，難免
    有偏頗被告之虞，亦難為被告有利之認定。再參以被告與被害人之攤位迭有紛爭
    （參見偵查卷三二頁之苗栗市攤販協會之工作日誌），其後被告與被害人於八十
    七年五月間又發生傷害犯行，經本院判決被告拘役十日之情事，可見被告確有上
    開傷害犯行，至為明確，是告訴人指稱被告係於相關執法人員離開現場後即動手
    打被害人，應可確信，被告上開所辯云云，核係卸責之詞，不足採信，其犯行堪
    予認定。至本院八十七年上易字第三四三三號刑事判決，就有關本案之說明，應
    無礙本案上開之認定。且被告於本院八十九年五月三十日審理時提出被害人調解
    聲請書，被害人於民事庭之陳稱時常與其先生打架云云，主張被害人應係誣指其
    犯罪，並聲請調閱民事庭之錄音帶，但依上所述，本案事證已明確，該調解聲請
    書與本件無涉，而雙方於民事庭之主張亦不能拘束本院上開事實之認定，是上開
    聲請核非必要，均附此敘明。又被告於本院提出苗栗市攤販協會證明書一份，惟
    該證明書非屬證人或鑑定書，未經依法調查認定，不能作為證據，是該證明書不
    能為被告有利之認定，併此敘明。
二、核被告所為，係犯刑法第二百七十七條第一項之傷害罪。原審經審理之結果，認
    被告罪證明確，予以論科，固非無見。但犯罪科刑應審酌被告犯罪之動機、手段
    、所生危害等一切情狀，為刑法第五十七條所明定。本件被告之犯行尚非重大，
    被害人所受傷勢亦非鉅大，則原審於量刑時未特別載明科刑之情狀，遽以量處被
    告有期徒刑三月，自嫌失入。又上開攤位係丁○○在經營，此有上開工作日誌可
    憑，原審事實欄誤認係被告在經營，亦有未合。被告提起上訴，否認犯罪，固非
    可採，惟原判決既有上開可議，即屬無可維持，應由本院撤銷改判。爰審酌被告
    之品行尚佳、但其妻子與被害人同係攤販，不思和睦相處營生，動輒以暴力相向
    ，犯罪之器具可能產生之危害，犯罪之目的、被害人所受傷害程度及被告犯罪後
    之態度等一切情狀，量處如主文第二項所示之刑，並諭知易科罰金之折算標準，
    以示懲儆。
據上論斷，應依刑事訴訟法第三百六十九條第一項前段、第三百六十四條、第二百九
十九條第一項前段，刑法第二百七十七條第一項、第四十一條、罰金罰鍰提高標準條
例第一條前段、第二條，判決如主文。
本案經檢察官甲○○到庭執行職務
中      華      民      國    八十九     年      五       月   三十一   日
                                  臺灣高等法院臺中分院刑事第二庭
                                        審判長法  官  羅  禮  政
                                              法  官  陳  欣  安
                                              法  官  蔡  聰  明
右正本證明與原本無異。
不得上訴。
                                              書記官    瑞  芳
中      華      民      國    八十九     年      六       月     一     日
附錄：本案論罪科刑法條全文
刑法第二百七十七條：
傷害人之身體或健康者，處三年以下有期徒刑，拘役或一千元以下罰金。
犯前項之罪，因而致人於死者，處無期徒或七年以上有期徒刑，致重傷者，處三年以
上、十年以下有期徒刑。
                                                                        Ｑ


司法院資訊處製作；財團法人民間司法改革基金會備份。
